臺灣高等法院高雄分院刑事判決　　　　100年度上訴字第401號
上　訴　人　臺灣高雄地方法院檢察署檢察官
上　訴　人
即　被　告　陳明盛
指定辯護人　本院公設辯護人　李佩娟
上列上訴人因被告毒品危害防制條例等案件，不服臺灣高雄地方
法院99年度訴字第1562號中華民國99年12月30日第一審判決（起
訴案號：臺灣高雄地方法院檢察署99年度偵字第28846 號），提
起上訴，本院判決如下：
    主  文
原判決關於附表一編號1、2部分及其定應執行刑撤銷。
陳明盛犯附表一編號1 、2 所示之罪，各處如附表一編號1 、2
所示之刑。
其他上訴（即附表一編號3 所示有罪部分及無罪部分）駁回。
上訴駁回所處如附表一編號3 所示之刑，與撤銷改判部分所處之
刑，應執行有期徒刑伍年。扣案如附表二編號1 、2 、3 、5 所
示之物沒收銷燬之；扣案如附表二編號4 所示之物均沒收；未扣
案販賣第二級毒品所得財物新臺幣壹仟元沒收，如全部或一部不
能沒收時，以其財產抵償之。
    事  實
一、陳明盛明知甲基安非他命係毒品危害防制條例第2 條第2 項
    第2 款所列之第二級毒品，且經行政院衛生署明令公告為禁
    藥，不得轉讓或販賣，竟分別為下列行為：
  (一)於99年8 月31日下午5 時許，基於意圖營利販賣第二級毒品
    甲基安非他命之犯意，在其位於高雄市苓雅區○○○路148
    號15樓之14之住處內，以新臺幣（下同）500 元之價格，販
    賣第二級毒品甲基安非他命1 包予顏義峰以營利1 次。
  (二)於99年8 月15日某時許，另基於意圖營利販賣第二級毒品甲
    基安非他命之犯意，在其上開住處內，以500 元之價格，販
    賣第二級毒品甲基安非他命1 包予陳語昇以營利1 次。
  (三)於99年8 月22日某時許，基於轉讓禁藥之犯意，在其上開居
    所內，無償轉讓第二級毒品甲基安非他命1 包（無證據證明
    轉讓之數量超過10公克）予陳語昇。嗣員警於99年9 月2 日
    下午4 時40分許，持臺灣高雄地方法院核發之搜索票，至陳
    明盛位於高雄市苓雅區○○○路148 號5 樓之14住處執行搜
    索，扣得陳明盛所有如附表二所示供販毒所用或預備之物，
    始悉上情。嗣陳明盛於偵、審中自白前揭(一)、(二)犯行。
二、案經高雄市政府警察局刑警大隊移送臺灣高雄地方法院檢察
    署檢察官偵查起訴。
    理  由
壹、有罪部分：
一、程序方面：
    按被告以外之人於審判外之陳述，雖不符同法第159 條之1
    至第159 條之4 之規定，但經當事人於審判程序同意作為證
    據，法院審酌該言詞陳述或書面陳述作成時之情況，認為適
    當者，亦得為證據，同法第159 條之5 第1 項定有明文。本
    判決有罪部分所引用之傳聞證據，均經本院依法踐行調查證
    據程序，檢察官、被告、辯護人於審判程序亦同意作為證據
    ，本院審酌證據資料作成時之情況，並無違法不當及證明力
    明顯過低之瑕疵，且無依法應排除其證據能力之情形，認以
    之作為證據應屬適當，依上開說明，均有證據能力。
二、實體方面：
  (一)事實一之(一)部分：
    1.上開事實一之(一)部分，業據上訴人即被告陳明盛於偵查、
      原審及本院審理中坦承不諱（見偵卷第78頁、原審法院卷
      第92頁），核與證人顏義峰於警詢、偵查中證述之情節大
      致相符（見偵卷第26、99頁）；而證人顏義峰於99年9 月
      2 日下午7 時10分為警查獲後採集之尿液，經送高雄市立
      凱旋醫院檢驗結果，呈甲基安非他命陽性反應，有該醫院
      出具之濫用藥物尿液檢驗報告及違反毒品案尿液採證代碼
      對照表各1 份在卷可參（見原審法院卷第40至41頁），足
      認證人顏義峰證稱於98年9 月2 日下午7 時10分往前回溯
      96小時內之同年8 月31日某時許，確有向被告購買甲基安
      非他命，並予以施用之情事，是被告前開出於任意性之自
      白，與事實相符，堪以採信。
    2.又政府為維護人民健康及社會秩序，對於非法販賣安非他
      命之行為查緝甚嚴，非可公然為之，況甲基安非他命之價
      格昂貴，取得不易，凡為販賣之不法勾當者，茍無利可圖
      ，應無甘冒查緝法辦重刑之危險，平白無端為該買賣之工
      作，是其販入之價格必較售出之價格低廉，而有從中賺取
      買賣差價牟利之意圖及事實，應屬合理之認定。本案被告
      於警詢中自承販賣甲基安非他命有獲利（見偵卷第17頁）
      ；復於檢察官聲請羈押，原審法院為羈押訊問時，供稱：
      「我都是跟我的上手拿1 錢6000元」（見原審99年度聲羈
      字第758 號卷第5 頁）等語；又被告被查獲時所分裝之毒
      品則在0.130 公克至0. 201公克間（見原審卷第105 至10
      8 頁，其餘編號15至22部分則尚待分裝，見被告於99年度
      偵字第28846 號偵查卷第14頁），被告並自承每包賣500
      元（見99年度偵字第28846 號偵查卷第16頁）。則以每包
      0.200 公克計算，每包之成本為320 元（1 台錢為3.75公
      克，6000元除以3.75等於1600元，即每公克之價錢，1600
      元乘以0.200 等於320 元，即每包之成本），即被告每包
      均賺約180 元，其有營利之意圖甚為明顯。
    3.綜上，本案事證明確，被告所為事實一(一)販賣第二級毒品
      予顏義峰之犯行，洵堪認定，應依法論科。
  (二)事實一之(二)部分：
    1.上開事實一之(二)部分，業據上訴人即被告陳明盛於警詢、
      偵查及本院審理中坦承不諱（見偵卷第16頁、第79頁、本
      院卷第42、43頁），核與證人陳語昇於警詢及偵查中證述
      情節相符，堪信為真。
    2.至於證人陳語昇於原審審理中雖更易前詞，證稱：99年8
      月15日，被告同意伊在其住處取用甲基安非他命施用，但
      未向伊收取金錢，伊亦未放置500 元在被告家中等語（見
      原審法院卷第66頁反面、70至70頁反面），並表示警詢中
      之所以指證被告販賣毒品，係因當時感到畏懼，偵查中亦
      為相同之證述，則係因檢察官告知伊被告已承認有販賣毒
      品犯行（見原審法院卷第69頁反面），惟證人陳語昇未具
      體指明警詢中有何足以令其畏懼之事，自始自終復未抗辯
      警詢、偵查中有何遭受強暴、脅迫等不法情事，足認其於
      警詢、偵查中出於任意性之陳述，要屬實在。何況證人陳
      語昇於原審審判中證述，與被告僅認識1 年有餘，彼此無
      金錢借貸關係，交情亦未好至得向被告要錢花用之情（見
      原審法院卷第70頁反面至第71頁），被告與證人陳語昇既
      非至親或摯友，衡情當無無償提供價格不斐之甲基安非他
      命毒品供陳語昇使用之理，堪認被告於99年8 月15日某時
      許，確有販賣甲基安非他命予陳語昇，至臻明灼，證人陳
      語昇上開於原審審理中之陳述，顯係事後迴護被告之詞，
      不足採信。
    3.又甲基安非他命之價格昂貴，取得不易，凡為販賣之不法
      勾當者，茍無利可圖，應無甘冒為警查獲後可能受到之刑
      罰嚴厲制裁，平白無端為該買賣之工作，是其販入之價格
      必較售出之價格低廉，而有從中賺取買賣差價牟利之意圖
      及事實，應屬合理之認定；且如上所述，其於購入後販出
      時均有賺取差價，是被告確有販賣毒品營利之意圖，至為
      顯明。
    4.綜上所述，本案事證明確，被告所為事實一(二)販賣第二級
      毒品予陳語昇之犯行，洵堪認定，應依法論科。
  (三)事實一之(三)部分：
    1.上開事實一之(三)部分，業經被告於偵查、原審審理及本院
      審理中供陳不諱（見偵卷第29、118 頁、原審法院卷第93
      頁），核與證人陳語昇於警詢、偵查、原審審理中證述之
      情節相符（見偵卷第21至22、90頁、原審法院卷第70至71
      頁），堪認被告前開自白與事實相符，可以採信。本案事
      證已明，被告所為事實一(三)之犯行，亦可以認定，應依法
      論科。
    2.公訴意旨雖以被告之供述及證人陳語昇於警詢、偵查中之
      證詞為據，認被告此部分事實涉犯販賣第二級毒品罪嫌云
      云。惟查，被告始終否認有何以等值便當代替500 元甲基
      安非他命價金之情事，證人陳語昇於警詢中亦證述：伊最
      後一次與被告交易係在99年8 月15日，待伊與被告漸漸熟
      識後，伊即直接前往被告家中吸食甲基安非他命，被告並
      未向伊收取金錢，但會請伊替其買飯及飲料（見偵卷第21
      至22頁），偵查中更具結證稱：99年8 月22日伊有在被告
      住處施用甲基安非他命，但伊未給被告錢，只會買便當過
      去等語（見偵卷第90頁），足徵便當及飲料是否即為毒品
      交易價金之代價，要非無疑。況對照被告於偵查中供稱，
      伊之前賣甲基安非他命給陳語昇時，陳語昇均會購買便當
      給伊，並放500 元在桌上，順便取走一包甲基安非他命等
      語（見偵卷第79頁），而衡情一般便當及飲料之價值，難
      認有500 元或320 元之價值，更可見便當及飲料絕非毒品
      交易之代價，至為明確。故檢察官所舉證據，要難認為被
      告有於99年8 月22日某時，販賣第二級毒品甲基安非他命
      予陳語昇之情事，檢察官認被告此部分犯行，應構成販賣
      第二級毒品罪，顯有誤會。
三、論罪科刑：
  (一)查甲基安非他命係毒品危害防制條例第2 條第2 項第2 款所
    稱之第二級毒品，且屬藥事法第22條第1 項第1 款所規定之
    禁藥。是核被告陳明盛就事實一(一)、(二)之行為，均係犯毒品
    危害防制條例第4 條第2 項之販賣第二級毒品罪；被告於事
    實一(三)所示之時、地，明知甲基安非他命為禁藥而轉讓予陳
    語昇，除成立毒品危害防制條例第8 條第2 項之「轉讓第二
    級毒品罪」外，亦構成藥事法第83條第1 項之「轉讓禁藥罪
    」，構成同一犯罪行為而同時有二種法律可資處罰之「法條
    競合」情形，應依「重法優於輕法」、「後法優於前法」等
    法理，擇一處斷（最高法院99年度台上字第2786號判決參照
    ）。而毒品危害防制條例第8 條第2 項轉讓第二級毒品罪之
    法定本刑係「6 月以上5 年以下有期徒刑，得併科新臺幣70
    萬元以下罰金」，藥事法第83條第1 項轉讓禁藥罪之法定本
    刑則為「7 年以下有期徒刑，得併科新臺幣500 萬元以下罰
    金」，是藥事法第83條第1 項之罪之法定本刑，顯較毒品危
    害防制條例第8 條第2 項之罪之法定本刑為重，又藥事法第
    83條第1 項係於93年4 月21日修正公布，同年月23日施行，
    為毒品危害防制條例第8 條第2 項之後法，本件事實一(三)部
    分復無積極證據證明被告轉讓甲基安非他命數量已達93年1
    月7 日行政院院臺法字第0930080551號所定加重其刑之標準
    （轉讓第二級毒品淨重達10公克以上），揆諸前述「重法優
    於輕法」、「後法優於前法」之法理，被告所為事實一(三)之
    轉讓甲基安非他命行為，應優先適用藥事法第83條第1 項處
    斷（參見最高法院97年度台非字第397 號判決、臺灣高等法
    院暨所屬法院94年法律座談會刑事類第8 號提案研討結果、
    臺灣高等法院暨所屬法院97年法律座談會刑事臨時類提案第
    2 號研討結果）。公訴意旨認被告所為事實一(三)部分犯行，
    應構成販賣第二級毒品罪云云，顯有誤會（理由詳前述），
    惟因二者基本社會事實同一，爰依法變更起訴法條。被告持
    有第二級毒品甲基安非他命之目的係為販賣、轉讓，其持有
    之低度行為，均應為販賣甲基安非他命、轉讓禁藥之高度行
    為所吸收，均不另論罪。被告就事實一(一)、(二)之販賣第二級
    毒品罪2 罪，事實一(三)之轉讓禁藥罪1 罪，犯意各別，行為
    互殊，應予分論併罰。又被告於偵查及原審法院審理中，就
    事實一(一)之販賣第二級毒品犯行自白犯罪（見偵卷第78頁、
    原審法院卷第92頁），應依毒品危害防制條例第17條第2 項
    規定，減輕其刑。被告於偵查及本院審理中，就事實一(二)之
    販賣第二級毒品犯行亦自白犯罪（見偵卷第78頁、本院卷第
    42、43頁），應依毒品危害防制條例第17條第2 項規定，減
    輕其刑。末以，被告固就事實一(三)之轉讓禁藥罪，於偵查、
    審判中均自白犯行，然承前所述，被告轉讓甲基安非他命之
    行為，具有藥事法第83條第1 項與毒品危害防制條例第8 條
    第2 項之法規競合關係，而應優先適用較重之藥事法第83條
    第1 項規定論處，基於法律整體適用不得割裂原則，自不得
    另依修正後毒品危害防制條例第17條第2 項之規定，減輕其
    刑，附此敘明（臺灣高等法院暨所屬法院98年法律座談會刑
    事類提案第16號研討結果參照）。
  (二)原審就犯罪事實一之(三)部分（即附表一編號3 ），因依藥事
    法第83條第1 項之規定，並審酌被告明知甲基安非他命對於
    人體危害甚鉅，竟無償提供陳語昇1 次，使渠沉迷於毒癮，
    所為影響國民身心健康及社會風氣甚鉅，惟念其犯後坦承犯
    行等一切情狀，量處有期徒刑7 月，認事用法，核無不合，
    量刑亦屬妥適。檢察官上訴意旨，仍執前詞，以被告係販賣
    非轉讓云云，指摘原判決此部分不當；被告上訴意旨，請求
    從輕量刑，亦指摘原判決此部分不當；均無理由，均應予駁
    回。
  (三)原審就犯罪事實一之(一)、(二)部分（即附表編號1 、2 ）據以
    論罪科刑，固非無見。惟查：1.關於犯罪事實一之(一)部分，
    被告犯罪時間係99年8 月31日下午5 時許，原判決誤為98年
    8 月31日下午5 時許，在時間之認定尚有未洽；2.關於犯罪
    事實一之(二)部分，被告於本院審理中因自白犯罪而符合毒品
    危害防制條例第17條第2 項應減輕其刑之規定，原審就此部
    分未及審酌；3.關於附表二編號1 、5 所示之甲基安非他命
    ，係第二級毒品，不問屬於犯人與否，均應於最後1 次之販
    賣毒品，即犯罪事實一之(一)部分沒收銷燬之，原判決就此部
    分認不應沒收，為有未當；4.附表二編號2 所示之電子秤、
    編號3 所示之吸管分裝杓、編號4 所示之夾鏈袋，均為被告
    所有，已經被告於警詢中坦承在卷，附表二編號2 所示之電
    子秤、編號3 所示之吸管分裝杓為被告供犯罪分裝毒品所用
    之物，應依毒品危害防制條例第19條第1 項之規定沒收；附
    表二編號4 所示之夾鏈袋為被告供犯罪預備之物，應依刑法
    第38條第1 項第2 款規定沒收；原判決就此部分未予宣告沒
    收或沒收銷燬，亦有未當；檢察官上訴意旨，就附表二編號
    1 、5 所示之甲基安非他命；就附表二編號2 所示之電子秤
    ；就附表二編號4 所示之夾鏈袋，認應為沒收或沒收銷燬之
    諭知，指摘原判決此部分不當，為有理由。被告上訴意旨，
    就犯罪事實一之(二)部分，請求依自白減輕其刑一節，指摘原
    判決此部分不當，為有理由；就犯罪事實一之(一)部分，請求
    從輕量刑，亦指摘原判決不當，則無理由。且原判決亦有上
    開可議之處，自仍應由本院將原判決關於犯罪事實一之(一)及
    (二)部分（即附表一編號1 、2 ）及其定應執行刑撤銷改判。
    爰審酌被告明知甲基安非他命對於人體危害甚鉅，竟圖一己
    之私利，販賣甲基安非他命予顏義峰、陳語昇各1 次，使渠
    等沉迷於毒癮，所為影響國民身心健康及社會風氣甚鉅，惟
    念其犯後坦承事實一(一)、(二)之犯行，暨考量其販賣毒品之次
    數共2 次、各次數量僅1 包500 元及獲利金額等一切情狀，
    量處如附表一編號1 、2 所示之刑。並與上開上訴駁回所處
    之刑，定其應執行刑如主文第1 項所示。末按犯罪之情狀顯
    可憫恕，認科以最低度刑仍嫌過重者，得酌量減輕其刑，刑
    法第59條定有明文。而刑法第59條之酌量減輕其刑，必於犯
    罪之情狀，或犯罪另有特殊之原因與環境等等，在客觀上足
    以引起一般同情，認為即予宣告法定低度刑期尤嫌過重者，
    始有其適用，至被告素行正當，情節輕微，子女眾多等僅可
    為法定刑內從輕科刑之標準，不得據為酌量減輕其刑之理由
    （最高法院28年上字第1064號、45年台上字第1165號、46年
    台上字第935 號、51年台上字第899 號判例參照）。查毒品
    之危害，除戕害施用者之身心健康外，且造成整體國力之實
    質衰減，毒品之施用者為取得購買毒品所需之金錢，往往亦
    衍生家庭、社會治安問題，因之政府近年來為革除毒品之危
    害，大力宣導毒品禁誡，被告為智慮成熟之成年人，對此自
    難諉為不知，然其竟明知而違背上開禁誡法令，販賣甲基安
    非他命予他人，依其行為之原因及環境，在客觀上實不足引
    起一般同情，難認其犯罪情狀堪以憫恕。而販賣第二級毒品
    之法定最低刑為7 年以上有期徒刑，本無情輕法重之情，更
    何況被告就事實一(一)、(二)部分犯行已依毒品危害防制條例第
    17條第2 項規定減刑，依此處斷刑所宣告之宣告刑，與其犯
    行亦屬相當，故無從依刑法第59條規定酌減其刑之餘地，併
    予指明。
  (四)沒收部分：
  1.被告因事實一(一)、(二)販賣第二級毒品甲基安非他命予顏義峰
    、陳語昇各1 次，因而自顏義峰、陳語昇處各取得價金500
    元乙節，業據被告供陳在卷（見偵卷第79頁、院卷第11頁）
    ，足認被告2 次販賣毒品取得之500 元，為被告所有因犯罪
    所得之財物，雖未扣案，仍應依前開毒品危害防制條例第19
    條第1 項之規定，分別在被告所犯事實一(一)、(二)罪刑項下宣
    告沒收，如全部或一部不能沒收時，以其財產抵償之。
  2.扣案如附表二編號1 、5 所示之白色結晶物共22包，經送高
    雄市立凱旋醫院鑑定結果，均檢出含有第二級毒品甲基安非
    他命成分（驗餘淨重合計24.179公克），有該醫院出具之98
    年10月16日高市凱醫驗字第14598 號濫用藥物成品檢驗鑑定
    書1 份附卷可憑（見原審法院卷第105 至108 頁），而可認
    為均屬第二級毒品甲基安非他命，依毒品危害防制條例第18
    條第1 項規定，不問屬於犯人與否，均應於最後1 次之販賣
    毒品，即犯罪事實一之(一)部分沒收銷燬之；扣案附表二編號
    2 所示沾有甲基安非他命之電子秤2 台，編號3 所示沾有甲
    基安非他命之吸管分裝杓2 支，均為被告所有，已經被告於
    警詢中自承在卷（見99年度偵字第28 846號偵查卷第13頁）
    ，因其上沾黏之甲基安非他命與電子秤、吸管分裝杓難以析
    離，亦應一併視為毒品，同依毒品危害防制條例第18條第1
    項規定，於最後1 次之販賣毒品，即犯罪事實一之(一)部分諭
    知沒收銷燬。附表二編號4 所示之夾鏈袋1 包，為被告所有
    ，供分裝毒品預備之物，應依刑法第38條第1 項第2 款規定
    沒收之。上開應沒收之物並應併執行之。至附表二編號6 所
    示之電話簿1 本，與本案並無關連，無庸宣告沒收，附此敘
    明。
貳、無罪部分：
一、公訴意旨略以：被告陳明盛明知愷他命係毒品危害防制條例
    第2 條第2 項第3 款所列之第三級毒品，不得販賣，竟基於
    販賣第三級毒品之犯意，分別於：(一)99年8 月15日凌晨1 時
    許，在高雄市○○區○○路高雄火車站附近之萊爾富便利超
    商前，以1,500 元之代價，販賣第三級毒品愷他命1 包予溫
    斌森。(二)99年8 月29日下午7 時許，在高雄市○○區○○路
    與中山路口，以2,500 元之代價，販賣第三級毒品愷他命1
    包予溫斌森，因認被告涉犯毒品危害防制條例第4 條第3 項
    之販賣第三級毒品罪共2 罪云云。
二、按被告未經審判證明有罪確定前，推定其為無罪；犯罪事實
    ，應依證據認定之，無證據不得認定犯罪事實。又不能證明
    被告犯罪或其行為不罰者，應諭知無罪之判決，刑事訴訟法
    第154 條、第301 條第1 項分別定有明文。次按事實之認定
    ，應憑證據，如未能發現相當證據，或證據不足以證明，自
    不能以推測或擬制之方法，為裁判基礎；且認定不利於被告
    之事實須依積極證據，苟積極證據不足為不利於被告事實之
    認定時，即應為有利於被告之認定；另認定犯罪事實所憑之
    證據，雖不以直接證據為限，間接證據亦包括在內，然而無
    論直接證據或間接證據，其為訴訟上之證明，須於通常一般
    之人均不致有所懷疑，而得確信其為真實之程度者，始得據
    為有罪之認定，倘其證明尚未達到此一程度，而有合理之懷
    疑存在而無從使事實審法院得有罪之確信時，即應由法院為
    諭知被告無罪之判決（最高法院40年台上字第86號、30年台
    上字第816 號、76年台上字第4986號分別著有判例參照）。
三、公訴意旨認被告涉犯販賣第三級毒品罪嫌，無非係以被告於
    偵查中之供述、證人溫斌森於警詢及偵查中之證述、本院99
    年度聲字第1360號搜索票、高雄市政府警察局刑事警察大隊
    搜索扣押筆錄、扣押物品目錄表、扣押物品清單、查獲毒品
    證物初步試驗採驗報告單、檢體送驗單、高雄市立凱旋醫院
    檢驗科濫用藥物檢驗實驗室濫用藥物非尿液毒品檢體收樣單
    各1 份，為其論據。
四、程序方面：
  (一)證人溫斌森於警詢中之證述：
    按被告以外之人於審判外之言詞或書面陳述，除法律有規定
    者外，不得作為證據，刑事訴訟法第159 條第1 項定有明文
    。查證人溫斌森未於原審法院審理中出庭作證，核無前述刑
    事訴訟法第159 條之2 前後供述不一致之情形；此外，復無
    刑事訴訟法第159 條之3 所規定之情事，不符合同法第159
    條之2 、第159 條之3 傳聞法則例外，是依上開說明，證人
    溫斌森於警詢中之證述不具證據能力，惟仍非不得以之作為
    彈劾證據，爭執其於審判中陳述之憑信性或證明力（最高法
    院98年度台上字第6648號、97年度台上字第6585號判決參照
    ），附此敘明。
  (二)又被告以外之人於審判外之陳述，雖不符同法第159 條之1
    至第159 條之4 之規定，但經當事人於審判程序同意作為證
    據，法院審酌該言詞陳述或書面陳述作成時之情況，認為適
    當者，亦得為證據，同法第159 條之5 第1 項定有明文。除
    上開證據外，本判決所引用其餘傳聞證據，均經本院依法踐
    行調查證據程序，被告於審判程序亦同意作為證據，本院審
    酌證據資料作成時之情況，並無違法不當及證明力明顯過低
    之瑕疵，且無依法應排除其證據能力之情形，認以之作為認
    定被告有罪之證據應屬適當，故有證據能力。
五、實體方面：
    訊之被告陳明盛堅詞否認有何販賣第三級毒品愷他命予溫斌
    森之犯行，辯稱：被告從未販賣愷他命予溫斌森等語。經查
    ：
  (一)按毒品交易之買賣雙方，乃具有對向性之關係，為避免犯販
    賣、轉讓、施用、持有毒品等罪者嫁禍他人而虛偽陳述其毒
    品來源，俾圖藉毒品危害防制條例第17條規定減輕其刑，其
    自白之憑信性即比一般無利害關係之證人所為之證述較為薄
    弱，為擔保其陳述之真實性，以避免為邀寬典而為損人利己
    之不實陳述，是其陳述是否與事實相符，仍應調查其他證據
    以資審認，必達於一般之人均不致有所懷疑，而得確信其為
    真實之程度者，始得採為被告有罪之認定。故事實審法院對
    被告或共犯之自白，或施用毒品者有關毒品來源之陳述，應
    再調查其他補強證據，相互參酌（參見最高法院98年度台上
    字第4459號、7163號、6689號判決）。
  (二)稽之證人溫斌森於警詢時證稱：伊共向綽號「黑狗」之被告
    購買過4 次第三級毒品愷他命，時間均在晚上12點後，地點
    均在伊位於高雄市○○區○○街63號住處附近，數量約1 小
    包2,000 至3,000 元（見偵卷第32頁）；偵查中則改口稱：
    伊大約在8 月29日晚上7 時許，與被告約在高雄市○○路與
    中山路口，以2500元之代價，向被告購買1 包愷他命，而大
    約8 月15日凌晨1 時許，則與被告約在火車站之萊爾富超商
    前，以1500元之代價購買愷他命等語（見偵卷第86頁），足
    見證人溫斌森就與被告交易毒品之時間、地點及交易金額，
    前後供述明顯矛盾，其證述是否實在，已非無疑。況苟被告
    果有販賣愷他命之情事，衡情員警搜索被告住處時，應會扣
    得與愷他命相關之物品，然本案員警持原審法院核發之搜索
    票至被告住處執行搜索，並未查扣愷他命毒品或其他殘有愷
    他命成分之物，有原審法院搜索票、高雄市政府警察局刑事
    警察大隊搜索筆錄、扣押物品目錄表扣押物品收據、高雄市
    立凱旋醫院99年12月8 日高市凱醫驗字第14598 號濫用藥物
    成品檢驗鑑定書各1 份、高雄醫學大學附設中和紀念醫院99
    年11月16日報告編號0000-000至0000-000號檢驗報告5 份在
    卷可按（見偵卷第35至40頁、原審法院卷第27至31、105 頁
    ），益見被告確無販賣愷他命之犯行。
  (三)至於原審法院99年度聲字第1360號搜索票（搜索溫斌森住處
    ）、高雄市政府警察局刑事警察大隊搜索扣押筆錄、扣押物
    品目錄表、扣押物品清單各1 份（見偵卷第46至50頁），僅
    能證明溫斌森於99年9 月2 日下午5 時5 分許，經警搜索查
    獲時，持有扣押物品目錄表所示之物品；而檢體送驗單、高
    雄市立凱旋醫院檢驗科濫用藥物檢驗實驗室濫用藥物非尿液
    毒品檢體收樣單、高雄市立凱旋醫院99年12月6 日高市凱醫
    驗字第14636 號濫用藥物成品檢驗鑑定書各1 份（見偵卷第
    110 、114 頁、院卷第73頁），則僅可證明在證人溫斌森住
    處扣得之白色結晶粉末，經鑑定為第三級毒品愷他命，惟仍
    無法據此推論被告有於99年8 月15日、同年8 月29日販賣第
    三級毒品愷他命予溫斌森。另查獲毒品證物初步試驗採驗報
    告單1 份（見偵卷第60頁），只能證明扣案附表編號1 所示
    之物品8 包，經以毒品檢驗盒檢驗，呈甲基安非他命陽性反
    應，亦無法依此認定被告有公訴意旨所指之販賣第三級毒品
    愷他命情事。被告復迭於警詢、偵查、原審及本院審理中否
    認有何販賣第三級毒品愷他命之犯行，檢察官亦未舉出諸如
    通訊監察譯文之其他補強證據佐證證人溫斌森於偵查中之證
    述為真實，揆諸前開說明，自不得單憑證人溫斌森前開互有
    齟齬之證述，認定被告有販賣第三級毒品愷他命予溫斌森之
    犯行。
  (四)綜上，檢察官所舉前開證據，尚不足使本院達於通常一般之
    人均不致有所懷疑，而得確信其為真實之程度，則依罪證有
    疑利於被告之原則，即不得遽為不利於被告之認定。此外，
    復查無其他積極證據足資認定被告有何檢察官所指之販賣第
    三級毒品犯行，揆諸前開說明，本件被告被訴2 次販賣第三
    級毒品予溫斌森之犯行，均屬不能證明。至於檢察官雖聲請
    將在證人溫斌森住處扣得之愷他命外包裝採集指紋送鑑定一
    節，因該外包裝係在證人溫斌森住處扣得，且已經證人溫斌
    森、警方人員、鑑定人員接觸而含有多種指紋，且在時間上
    已時隔約9 月，顯難採集指紋，且縱有被告之指紋，亦僅能
    證明被告有接觸過該毒品，尚無從證明被告因此有販賣第三
    級毒品犯行，自無將該愷他命外包裝採集指紋送鑑定之必要
    ，併此敘明。
六、原審因而為被告此部分無罪之諭知，核無不合，檢察官上訴
    意旨，仍執前詞，指摘原判決此部分不當，為無理由，應予
    駁回。
參、被告經合法傳喚，無正當之理由不到庭，爰不待其陳述，逕
    行判決。
據上論結，應依刑事訴訟法第368 條、第369 條第1 項前段、第
371 條、第364 條、第299 條第1 項前段，第300 條，毒品危害
防制條例第4 條第2 項、第17條第2 項、第18條第1 項、第19條
第1 項，藥事法第83條第1 項，刑法第2 條第1 項、第11條、第
38 條 第1 項第2 款、第51條第5 款、第9 款，判決如主文。
本案經檢察官郭振昌到庭執行職務。
中    華    民    國   100    年    6     月    9     日
                刑事第五庭    審判長法  官  曾永宗
                                    法  官  鍾宗霖
                                    法  官  任森銓
以上正本證明與原本無異。
如不服本判決應於收受本判決後10日內向本院提出上訴書狀，其
未敘述上訴理由者，並得於提起上訴後10日內向本院補提理由書
狀（應附繕本）。
中    華    民    國   100    年    6     月    9     日
                                    書記官  呂素珍
附錄本件判決論罪科刑法條：
毒品危害防制條例第4條
製造、運輸、販賣第一級毒品者，處死刑或無期徒刑；處無期徒
刑者，得併科新臺幣2 千萬元以下罰金。
製造、運輸、販賣第二級毒品者，處無期徒刑或7 年以上有期徒
刑，得併科新臺幣1 千萬元以下罰金。
製造、運輸、販賣第三級毒品者，處5 年以上有期徒刑，得併科
新臺幣7 百萬元以下罰金。
製造、運輸、販賣第四級毒品者，處3 年以上10年以下有期徒刑
，得併科新臺幣3 百萬元以下罰金。
製造、運輸、販賣專供製造或施用毒品之器具者，處1 年以上7
年以下有期徒刑，得併科新臺幣1 百萬元以下罰金。
前五項之未遂犯罰之。
藥事法第83條
明知為偽藥或禁藥，而販賣、供應、調劑、運送、寄藏、牙保、
轉讓或意圖販賣而陳列者，處7 年以下有期徒刑，得併科新臺幣
5 百萬元以下罰金。
犯前項之罪，因而致人於死者，處7 年以上有期徒刑，致重傷者
，處3 年以上12年以下有期徒刑。
因過失犯第1 項之罪者，處2 年以下有期徒刑、拘役或科新臺幣
30萬元以下罰金。
第 1 項之未遂犯罰之。
附表一、
┌──┬─────┬────────────────┐
│編號│事實      │宣告刑                          │
├──┼─────┼────────────────┤
│1   │事實一(一)  │陳明盛販賣第二級毒品，處有期徒刑│
│    │          │參年拾月。扣案如附表二編號1 、2 │
│    │          │、3 、5 所示之甲基安非他命（驗餘│
│    │          │淨重合計24.179公克）沒收銷燬之；│
│    │          │扣案如附表二編號4 所示之物均沒收│
│    │          │；未扣案販賣第二級毒品所得財物新│
│    │          │臺幣伍佰元沒收，如全部或一部不能│
│    │          │沒收時，以其財產抵償之。        │
├──┼─────┼────────────────┤
│2   │事實一(二)  │陳明盛販賣第二級毒品，處有期徒刑│
│    │          │參年拾月。扣案如附表二編號4 所示│
│    │          │之物均沒收；未扣案販賣第二級毒品│
│    │          │所得財物新臺幣伍佰元沒收，如全部│
│    │          │或一部不能沒收時，以其財產抵償之│
│    │          │。                              │
├──┼─────┼────────────────┤
│3   │事實一(三)  │陳明盛犯藥事法第八十三條第一項之│
│    │          │轉讓禁藥罪，處有期徒刑柒月。    │
└──┴─────┴────────────────┘
附表二、（保管字號：99年度院總管字第3094號）
┌──┬───────────────┬────┐
│編號│品名                          │數量    │
├──┼───────────────┼────┤
│1   │甲基安非他命                  │8包     │
├──┼───────────────┼────┤
│2   │電子秤（沾有甲基安非他命）    │2臺     │
├──┼───────────────┼────┤
│3   │吸管分裝杓（沾有甲基安非他命）│2支     │
├──┼───────────────┼────┤
│4   │空夾鏈袋                      │1包     │
├──┼───────────────┼────┤
│5   │甲基安非他命                  │14包    │
├──┼───────────────┼────┤
│6   │電話簿                        │1本     │
└──┴───────────────┴────┘